【裁判字號】    99,易,116
【裁判日期】    990413
【裁判案由】    偽造文書等
【裁判全文】
臺灣苗栗地方法院刑事判決               99年度易字第116號
公  訴  人  臺灣苗栗地方法院檢察署檢察官
被      告  乙○○
上列被告因偽造文書等案件，經檢察官提起公訴（99年度偵字第
251號），本院依簡式審判程序判決如下：
    主  文
乙○○行使變造之國民身分證，處有期徒刑貳月，如易科罰金，
以新台幣壹仟元折算壹日；變造之「陳明忠」國民身分證影本壹
張沒收。又傷害人之身體，處有期徒刑肆月，如易科罰金，以新
台幣壹仟元折算壹日。又因過失傷害人，處有期徒刑貳月，如易
科罰金，以新台幣壹仟元折算壹日。應執行有期徒刑陸月，如易
科罰金，以新台幣壹仟元折算壹日；變造「陳明忠」之國民身分
證影本壹張沒收。
    犯罪事實及理由
一、犯罪事實：
（一）乙○○於民國97年11、12月間，經友人介紹認識甲○○，
      乙○○於98年1 月22日與王月娟結婚後，為能與甲○○繼
      續交往，竟隱瞞其已婚身分，以化名「陳明忠」與甲○○
      交往，雙方更準備於98年4 月26日（起訴書誤為20日）中
      午12時，在新竹縣竹北市「新港餐廳」，以結婚名義公開
      宴客，乙○○為取信甲○○，先於98年4 月18日某時許，
      在苗栗縣三灣鄉○○村○○路1 巷9 號甲○○居處內，基
      於變造國民身分證之犯意，將其國民身分證上姓名欄，以
      將名片上「明忠」2 字剪下，貼在其國民身分證姓名欄「
      枝財」2 字上，更將配偶欄以白紙貼上，再於同日晚上8
      時許，前往附近7 －11便利超商，以影印機影印之方式，
      變造其國民身分證影本為「陳明忠」無配偶，再將變造後
      之國民身分證影本1 張，提供給介紹人林品攸，在結婚證
      書登載而行使之，致使甲○○誤信被告之姓名為「陳明忠
      」且未婚，而與之於98年4 月26日中午12時，在新港餐廳
      舉行婚禮並公開宴客，足以生損害於甲○○。
（二）乙○○因遲遲未向戶政機關辦理結婚登記，為甲○○所察
      覺逼問，乙○○無法忍受甲○○逼問，竟基於傷害之犯意
      ，於98年6 月7 日晚上8 時許，在苗栗縣三灣鄉○○村○
      ○路1 巷9 號，雙手掐住甲○○脖子，再徒手毆打甲○○
      頭部，使甲○○因此受有前額疼痛、頭暈、雙眼疼痛、右
      頸部掐傷之普通傷害。
（三）甲○○託人調查結果，得知乙○○已婚之事實，於98年7
      月22日下午4 時許，至苗栗縣竹南鎮龍鳳漁港乙○○所有
      之漁船上，找乙○○理論，與乙○○發生口角，乙○○要
      將甲○○拉出去關漁船門時，原應注意甲○○身體未完全
      出來，應小心關門，以避免夾傷甲○○，而依當時情形並
      能注意，竟疏未注意及此，關漁船門時不慎夾住甲○○之
      手，使甲○○因此受有兩手瘀青、右手背3 ×2 公分瘀腫
      及2 ×1 公分、右無名指瘀青及2 ×2 公分右中指瘀青、
      左手背5 ×5 公分瘀青等普通傷害。
（四）案經甲○○訴請台灣苗栗地方法院檢察署檢察官偵查起訴
      。
二、證據名稱：
（一）供述證據部分：
 （1）被告乙○○於本院審理中之自白。
 （2）告訴人甲○○於警詢時及檢察官偵查中之指訴。
（二）非供述證據部分：
 （1）變造之「陳明忠」國民身分證影本1張。
 （2）慈祐醫院診斷證明書影本1份。
 （3）財團法人為恭紀念醫院受理家庭暴力事件驗傷診斷書影本
      1 份。
 （4）結婚證書影本1紙。
 （5）喜宴現場照片2張。
 （6）房屋租賃契約書影本1份。
（三）臺灣高等法院被告前案紀錄表、臺灣苗栗地方法院檢察署
      刑案資料查註紀錄表。
三、量刑理由：
（一）核被告乙○○所為，係犯戶籍法第75條第2 項、第1 項之
      行使變造國民身分證罪、刑法第277 條第1 項之普通傷害
      罪、刑法第284 條第1 項之過失傷害罪。起訴書認被告乙
      ○○以影印方式變造自己國民身分證，係犯刑法第216 條
      、第212 條之行使變造特種文書罪部分，業經公訴檢察官
      變更起訴法條為戶籍法第2 項、第1 項之罪，本院毋庸再
      變更起訴法條。又被告乙○○關漁船門時不慎夾傷告訴人
      甲○○部分，應係犯過失傷害罪，起訴書認被告乙○○係
      犯傷害罪，尚有未洽，因基本社會事實同一，起訴法條應
      予變更。被告乙○○所犯上開3 罪，犯意各別，行為互殊
      ，應分論併罰。
（二）爰審酌被告乙○○隱瞞已婚之事實，繼續與告訴人交往，
      為哄騙告訴人，竟以影印方式變造其國民身分證，讓不知
      情之介紹人填載結婚證書，再大張旗鼓舉行喜宴，動機實
      屬可議，經告訴人逼問下，惱羞成怒，出手毆打告訴人成
      傷，使告訴人傷勢不輕，手段更是惡劣，又關門不慎夾傷
      告訴人，使告訴人身心俱創，犯後迄今尚未與告訴人成立
      民事和解，理應重罰，惟念其犯後能坦白承認，節省有限
      之司法資源，及告訴人向本院表示不想讓被告去關等一切
      情狀，分別量處如主文所示之刑，並定其應執行之刑，以
      資懲儆。
（三）至影印變造之「陳明忠」國民身分證影本1 張，係被告乙
      ○○交給介紹人登載結婚證書之用，所有權並未移轉，仍
      屬被告乙○○所有，且供其行使變造之用，應依刑法第38
      條第1 項第2 款之規定，予以宣告沒收。
四、應適用之法條：
（一）刑事訴訟法第273 條之1 第1 項、第299 條第1 項前段、
      第300條、第310 條之2 、第454 條第1 項。
（二）戶籍法第75條第1項、第2項。
（三）刑法第11條前段、第277條第1項、第284條第1項前段、
      第51條第5款、第38條第1 項第2 款。
（四）刑法施行法第1條之1。
五、本判決係依刑事訴訟法第310 條之2 、第454 條第1 項製作
    ，依法僅記載當事人欄、主文、犯罪事實、證據名稱以及應
    適用之法條，其中犯罪事實部分，依同法第308 條之修正立
    法理由，亦僅記載犯罪構成要件事實，關於刑罰加重事由（
    含累犯在內）免予記載（法院辦理刑事訴訟案件應行注意事
    項第144 點參照），但仍於主文予以表明，並於應適用之法
    條欄予以引用。如不服本判決，應於判決送達之日起10日內
    ，向本院提起上訴。
本案經檢察官林俊杰到庭執行職務。
中    華    民    國    99    年    4     月    13    日
                  刑事第三庭    法  官  柳章峰
以上正本證明與原本無異。
如不服本判決應於收受判決後10日內向本院提出上訴書狀，並應
應敘述具體理由。其未敘述上訴理由者，應於上訴期間屆滿後20
日內向本院補提理由書( 均須按他造當事人之人數附繕本) 「切
勿逕送上級法院」。告訴人或被害人如對本判決不服者，應具備
理由請求檢察官上訴，其上訴期間之計算係以檢察官收受判決正
本之日期為準。
                                書記官  陳采瑜
中    華    民    國    99    年    4     月    13    日
附記論罪之法條全文：
刑法第277條第1項（普通傷害罪）
傷害人之身體或健康者，處3 年以下有期徒刑、拘役或1 千元以
下罰金。
刑法第284條第1項（過失傷害罪）
因過失傷害人者，處6 月以下有期徒刑、拘役或5 百元以下罰金
，致重傷者，處1 年以下有期徒刑、拘役或5 百元以下罰金。
戶籍法第75條第1項、第2項
意圖供冒用身分使用，而偽造、變造國民身分證，足以生損害於
公眾或他人者，處5 年以下有期徒刑、拘役或科或併科新台幣50
萬元以下罰金。
行使前項偽造、變造之國民身分證者，亦同。

司法院資訊處製作；財團法人民間司法改革基金會備份。
